【裁判字號】    97,上訴,4438
【裁判日期】    971111
【裁判案由】    違反廢棄物清理法
【裁判全文】
臺灣高等法院刑事判決                97年度上訴字第4438號
上  訴  人
即  被  告  甲○○
上列上訴人因違反廢棄物清理法案件，不服臺灣桃園地方法院97
年度訴字第668號，中華民國第一審判決（起訴案號：臺灣桃園
地方法院檢察署97年度偵字第4956號），提起上訴，本院判決如
下：
    主  文
原判決撤銷。
甲○○共同未依廢棄物清理法第四十一條第一項規定領有廢棄物
清除許可文件，從事廢棄物清除，處有期徒刑壹年月。
    事  實
一、甲○○於民國92年間，因違反廢棄物清理法案件，經臺灣臺
    北地方法院以94年度訴字第158號判處有期徒刑1年2月，緩
    刑3年。上訴後，本院復以95年度上訴字第479號判決駁回上
    訴確定（不構成累犯）猶不知警惕。緣乙○○（經原審以97
    年度審訴字第455號判處有期徒刑1年，緩刑3年）於96年10
    月4日上午8時許，以6,000元代價，接受石昕達（已經不起
    訴處分）委託拆除坐落桃園縣大園鄉建國8村172號之2違建
    物，為清運拆除產生之雜廢塑膠、磚塊、混凝土塊等廢棄物
    ，於同日下午2時許，在桃園縣埔心地區某處工地旁馬路邊
    ，攔下駕駛車牌號碼605-AJ號營業用大貨車途經該處之甲○
    ○，表示以1車1,000元代價委請載運上述廢棄物，經甲○○
    首肯，其二人均明知未依廢棄物清理法規定領有廢棄物之清
    除許可文件，依法不得從事廢棄物清除業務。竟基於共同之
    犯意聯絡，未經申請領有廢棄物清除許可文件，由乙○○帶
    領，甲○○則駕駛車牌號碼605-AJ號營業用大貨車，前往桃
    園縣大園鄉建國8村172之2號，載運上址拆除違建產生之雜
    廢棄塑膠、紙類、磚塊、混凝土塊垃圾等廢棄物，從事廢棄
    物清除業務，乙○○並駕駛3691-FG號自用小貨車導引甲○
    ○至桃園縣大園鄉建國11村43號前空地傾倒，嗣於同日下午
    4時許，為附近居民發現記下車號報警處理，始循線查獲上
    情。
二、案經臺灣桃園地方法院檢察署檢察官自動檢舉簽分偵查起訴
    。
    理  由
壹、證據能力部分
一、證人乙○○、郭正明、劉品家於檢察官偵查時具結後，所為
    之證述，具有證據能力。
  (一)按被告以外之人於偵查中向檢察官所為之陳述，除顯有不可
    信之情況者外，得為證據，刑事訴訟法第159 條之1 第2 項
    定有明文。偵查中對被告以外之人（包括證人、鑑定人、告
    訴人、被害人及共同被告等）所為之偵查筆錄，或被告以外
    之人向檢察官所提之書面陳述，性質上均屬傳聞證據。惟現
    階段刑事訴訟法規定檢察官代表國家偵查犯罪、實施公訴，
    依法其有訊問被告、證人及鑑定人之權，證人、鑑定人且須
    具結，而實務運作時，檢察官偵查中向被告以外之人所取得
    之陳述，原則上均能遵守法律規定，不致違法取供，其可信
    度極高，職是，被告以外之人前於偵查中已具結而為證述，
    除反對該項供述得具有證據能力之一方，已釋明「顯有不可
    信之情況」之理由外，不宜以該證人未能於審判中接受他造
    之反對詰問為由，即遽指該證人於偵查中之陳述不具證據能
    力。
  (二)本案證人乙○○、郭正明、劉品家於檢察官偵查中所為之陳
    述，業經具結，且渠等均未曾提及檢察官在偵查時有何不法
    取供之情形，被告亦不反對渠等證述之證據能力，故渠等於
    偵查中之證言自均具有證據能力。
二、本判決所引用之後述證據資料，其中傳聞證據部分，縱無刑
    事訴訟法第159條之1至第159條之4或其他規定之傳聞證據例
    外情形，亦因檢察官及被告甲○○均同意可作為證據使用，
    或未聲明異議，依刑事訴訟法第159條之5第1項、第2項之規
    定，本院審酌該證據作成之情況，認為適當，應認有證據能
    力。
貳、實體部分
一、訊據被告即上訴人甲○○矢口否認有違反廢棄物清理法犯行
    ，辯稱：伊接受乙○○委託時，曾詢問有無許可文件，乙○
    ○表示有，但未帶在身上，並表示無問題，伊相信陳某說詞
    ，始受託清運，並無犯意云云。經查：
    (一)上訴人即被告甲○○於原審審理時坦承有於上揭時、地接
      受乙○○委託，共同前往桃園縣大園鄉建國8村17 2之2號
      石昕達所拆除之房舍，載運含雜廢棄塑膠、紙類、磚塊、
      混泥土塊垃圾等廢棄物至桃園縣大園鄉建國11村43號前傾
      倒，且其未取得廢棄物清除之許可文件，不得載運廢棄物
      等情不諱（見原審審理筆錄），核與證人乙○○於警詢及
      檢察官偵查時證述：事實欄所載日、時，受託為石達昕拆
      除坐落桃園縣大園鄉建國8村172之2號違建，為清運拆下
      之廢棄垃圾，乃於桃園縣埔心地區○地○○路，攔下路過
      之被告委請載運至同鄉建國11村43號前空地傾倒，並未取
      得廢棄物清除許可之文件等語（見偵卷第4、33、34、51
      、52頁）互核相符，另經證人石昕達（偵卷第6、7頁）、
      陳益誠（偵卷第9、10、32、33頁）、郭正明（偵卷第11
      、12、50、51頁）及劉品家（偵卷第37、38頁）分別於警
      、偵訊時證述屬實，復有現場照片、會勘紀錄、車籍查詢
      -基本資料詳細畫面、雙向通聯紀錄在卷可稽（偵卷第43-
      46頁、第15頁、第17-18頁、第20至28頁）。足徵其上開
      自白核與事實相符。
    (二)被告雖以上開情詞置辯：然查：證人乙○○本院審理時結
      證稱：被告係詢問伊有無問題，伊表示沒有問題等語（見
      本院審理筆錄第3頁），並無被告所辯乙○○表示許可證
      件未帶之情事。再者，被告承運本案廢棄物，係乙○○於
      案發當日在埔心工地旁馬路邊，隨意招攬路過之被告所致
      ，已如上述，且為被告所不爭。然觀諸卷附被告全國前案
      記錄表及台北地方法院94年度訴字第158號判決影本，可
      知被告曾於於92年間曾因擅自載運建築物廢料等廢棄物至
      山坡地堆置，經該法院判處有期徒刑1年2月，緩刑3年，
      嗣經上訴駁回確定。而被告於原審審理時亦自承，未經許
      可清運廢棄物，係屬犯罪行為等語。足見被告對於未領有
      清除許可文件，不得從事廢棄物清除知之甚詳，且攸關刑
      責，茲事體大。衡情，應無輕信一位立於馬路旁臨時招攬
      承運者之理，所辯相信乙○○表示已得許可，僅未帶許可
      文件云云，殊堪置疑。況依卷附相片顯示，證人乙○○導
      引被告傾倒廢棄物之地點，位於桃園縣大園鄉建國11村43
      號眷舍前，望眼即知僅係一般房舍旁之空地，而非屬特別
      設置之廢棄物處理場所至明，故就其傾倒之處所，依一般
      社會通念，亦無使被告誤信已獲准之可能。從而，被告推
      翻原審自白，應屬推諉卸責之詞，不足採信。
    (三)綜上，本案事證明確，被告上述違反廢棄物清理法犯行，
      可以認定，自應依法論科。
二、按從事廢棄物清除、處理業務者，應向直轄市、縣（市）主
    管機關或中央主管機關委託之機關申請核發公民營廢棄物清
    除處理機構許可文件後，始得受託清除、處理廢棄物業務，
    廢棄物清理法第41條第1 項定有明文。無廢棄物清除、處理
    許可文件，而從事廢棄物之貯存、清除、處理者，則係犯同
    法第46條第1 項第4 款之罪。次按所謂「貯存」，係指一般
    廢棄物於回收、清除、處理前，放置於特定地點或貯存容器
    、設施內之行為；「清除」則指(一)收集、清運：指以人力、
    清運機具將一般廢棄物自產生源運輸至處理場（廠）之行為
    ，(二)轉運：指以清運機具將一般廢棄物自產生源運輸至轉運
    設施或自轉運設施運輸至中間處理或最終處置設施之行為；
    「處理」則包含(一)中間處理：指一般廢棄物在最終處置或再
    利用前，以物理、化學、生物、熱處理、堆肥或其他處理方
    法，變更其物理、化學、生物特性或成分，達成分離、中和
    、減量、減積、去毒、無害化或安定之行為，(二)最終處置：
    指將一般廢棄物以安定掩埋、衛生掩埋、封閉掩埋或海洋棄
    置之行為，(三)再利用：指將一般廢棄物經物理、化學或生物
    等程序後做為材料、燃料、肥料、飼料、填料、土壤改良或
    其他經中央主管機關會商中央目的事業主管機關認定之用途
    行為，此為行政院環境保護署發布之一般廢棄物回收清除處
    理方法第2 條第7 款、第11款、第13款規定甚詳。本件被告
    將上開房屋拆除後夾雜有廢棄塑膠、紙類、磚塊、混凝土塊
    垃圾等營建廢棄物裝載於被告所駕駛之大貨車上，再由被告
    駕車將上開營建廢棄物傾倒在桃園縣大園鄉建國11村43號前
    ，屬上開規定中「清除」之行為，核被告所為，係犯廢棄物
    清理法第46條第1項第4款前段之未依廢棄物清理法規定領有
    廢棄物清除許可文件，從事廢棄物之清除罪。被告與乙○○
    就上開犯行有犯意聯絡與行為分擔，均為共同正犯。原審據
    以論罪科刑，原非無見，然被告將上述廢棄物載往事實欄所
    載之地點傾倒，僅止於「清除」，另無「中間處理」、「終
    局處理」及「再利用」等處理行為，原審認定被告涉及廢棄
    物處理行為，尚與事實不符。雖被告上訴否認犯罪，為無理
    由，惟原判決既有上述可議，應予以撤銷改判。爰審酌被告
    為謀生計、任意載運傾倒廢棄物，造成環境污染，影響國民
    健康，耗費社會成本、惟念其犯後初始猶坦承犯行之態度、
    曾因同類型案件，遭法院判處有期徒刑1年2月，緩刑3年，
    在緩刑期間再犯本案等一切情狀，量處如主文所示之刑。
據上論斷，應依刑事訴訟法第369條第1項前段、第364條、第299
條第1項前段，刑法第11條前段、第28條，廢棄物清理法第46條
第4款，判決如主文。
本案經檢察官王清杰到庭執行職務。
中    華    民    國    97    年    11    月    11    日
                  刑事第二十二庭審判長法  官  何菁莪
                                      法  官  洪于智
                                      法  官  江振義
以上正本證明與原本無異。
如不服本判決，應於收受送達後十日內向本院提出上訴書狀，其
未敘述上訴之理由者並得於提起上訴後十日內向本院補提理由書
（均須按他造當事人之人數附繕本）。
                                      書記官  陳媛容
中    華    民    國    97    年    11    月    11    日
附錄本案論罪科刑依據之法條：
廢棄物清理法第46條
有下列情形之一者，處1 年以上5 年以下有期徒刑，得併科新臺
幣3 百萬元以下罰金：
一、任意棄置有害事業廢棄物。
二、事業負責人或相關人員未依本法規定之方式貯存、清除、處
    理或再利用廢棄物，致污染環境。
三、未經主管機關許可，提供土地回填、堆置廢棄物。
四、未依第41條第1 項規定領有廢棄物清除、處理許可文件，從
    事廢棄物貯存、清除、處理，或未依廢棄物清除、處理許可
    文件內容貯存、清除、處理廢棄物。
五、執行機關之人員委託未取得許可文件之業者，清除、處理一
    般廢棄物者；或明知受託人非法清除、處理而仍委託。
六、公民營廢棄物處理機構負責人或相關人員、或執行機關之人
    員未處理廢棄物，開具虛偽證明。


司法院資訊處製作；財團法人民間司法改革基金會備份。
